【裁判字號】    96,金重訴,2739
【裁判日期】    981130
【裁判案由】    違反銀行法
【裁判全文】
臺灣臺中地方法院宣示判決筆錄      96年度金重訴字第2739號
公  訴  人  臺灣臺中地方法院檢察署檢察官
被      告  Ｍ○○
指定辯護人  本院公設辯護人Ｚ○○
被      告  謝佩樺
            戌○○
            Ｊ○○
            宇○○
            癸○○
            Ｇ○○
            Ｄ○○
            ｃ○○
            亥○○
上列9人共同
選任辯護人  魏其村 律師
            王叔榮 律師
被      告  Ｑ○○  女  49歲（民國○○年○月○○日生）
                    身分證統一編號：Ｚ000000000號
                    住台中縣烏日鄉○○路○段403巷2弄39號
            ｂ○○  男  29歲（民國○○年○月○日生）
                    身分證統一編號：Ｚ000000000號
                    住台中縣大里市○○路5巷14號
共      同
選任辯護人  王世勳  律師
被      告  乙○○  男  53歲（民國○○年○月○日生）
                    身分證統一編號：Ｚ000000000號
                    住高雄市苓雅區○○○路283巷2弄3號
                    居高雄市○○區○○街六巷53號
            Ｋ○○  男  54歲（民國○○年○月○○日生）
                    身分證統一編號：Ｚ000000000號
                    住花蓮縣新城鄉○里○街34巷3號
            Ｓ○○  男  65歲（民國○○年○月○○日生）
                    身分證統一編號：Ｚ000000000號
                    住高雄縣鳥松鄉松埔北巷4-146號4樓
                    居高雄市○○○路480號10樓之8
                    住高雄市○○路147號
上列3人共同
選任辯護人  王叔榮  律師
被      告  黃○○  女  44歲（民國○○年○○月○日生）
                    身分證統一編號：Ｚ000000000號
                    住屏東縣長治鄉新潭村三座巷66號
選任辯護人  李淵聯  律師
上列被告因違反公平交易法案件，經檢察官提起公訴（96年度偵
字第15404號、第17002號、第17591號、第18878號），暨移送併
案審理（96年度偵字第27008號），並聲請認罪協商，本院合議
庭裁定由受命法官獨任進行認罪協商程序後，於中華民國98年11
月30日下午4時，在本院第七法庭宣示判決，出席職員如下：
      法  官  黃賢婷
      書記官  江美琪
審判長起立朗讀判決主文、犯罪事實要旨、處罰條文、附記事項
，及告以上訴限制、期間並提出上訴狀之法院，且諭知記載其內
容：
一、主文
Ｍ○○、謝佩樺、癸○○、ｃ○○、亥○○、ｂ○○、乙○○、
Ｋ○○違反多層次傳銷，其參加人取得獎金，主要係基於介紹他
人加入，而非基於其推廣或銷售商品之合理市價者，不得為之之
規定，各處有期徒刑壹年。均緩刑參年，並均應於緩刑期滿前陸
個月各向公庫支付新臺幣貳拾伍萬元。
戌○○、Ｊ○○、宇○○、Ｇ○○、Ｄ○○、Ｑ○○、Ｓ○○、
黃○○違反多層次傳銷，其參加人取得獎金，主要係基於介紹他
人加入，而非基於其推廣或銷售商品之合理市價者，不得為之之
規定，各處有期徒刑捌月。均緩刑貳年，並均應於緩刑期滿前肆
個月各向公庫支付新臺幣貳拾萬元。
二、犯罪事實要旨：
    辰○○（所涉違反銀行法業件，經本院先行審結，現上訴臺
    灣高等法院臺中分院審理中）以其胞姐辰○○（身分證字號
    Ｚ000000000，無積極證明有犯意聯絡）之名義，於93年12月
    29日，在臺中市○區○○里○○鄰○○○路758號33樓成立「
    巴納那科技股份有限公司」（下稱巴納那公司），於95年4
    月26日，在臺中市○區○○○路758號26樓成立「寶珍鑽寶
    石股份有限公司」（下稱寶珍鑽寶石公司，嗣後擴張營業至
    忠明南路760號26樓）。辰○○又在高雄市三民區○○○路
    892號成立「寶珍鑽寶石公司高雄分公司」（下稱高雄分公
    司），高雄市苓雅區○○○路390號成立「寶珍鑽寶石公司
    高雄旗艦店」（公司登記名稱為「聖笛芮曲精品股份有限公
    司」，下稱高雄旗艦店）。實際負責人均為辰○○本人，業
    務部門之組織架構最高為總經理（尚未有人晉升至此職階）
     ，其下依序設有副總經理、經理及副理，業務部門成員每
    招募到1新投資人，可依層級抽得業務獎金，業務獎金分配
    方式為：副理可抽8％至10％，經理可抽11％至13％，副總
    經理可抽14％至16％，經理及副總經理另外可領最高3％之
    組織輔導獎金，如達到公司規定之差勤管理及業績要求，副
    理、經理及副總經理依序可領10,000元、20,000元、25,000
    元之比例薪；兼職人員可領取專案獎金，副理、經理及副總
    經理依序可抽8％、9％至10％、11％至12％，經理及副總經
    理尚可領取2％之組織輔導獎金。其中Ｍ○○、謝佩樺、戌
    ○○、Ｊ○○、宇○○、癸○○、Ｇ○○、Ｄ○○、ｃ○○
    、亥○○、Ｑ○○、ｂ○○、乙○○、Ｋ○○、Ｓ○○、黃
    ○○等16人均明知多層次傳銷，其參加人取得獎金，應基於
    其推廣或銷售商品之合理市價者，而不得主要係基於介紹他
    人加入，竟基於違反多層次傳銷前開規定之犯意，各自於附
    表所示時間、對外向不特定人宣稱：寶珍鑽寶石公司係經營
    鑽石投資買賣、珠寶加工等業務，投資1單金額新臺幣（下
    同）10, 000元，另加3,000元之管理費，第1個月攤還1,387
    元，之後第2個月至第12個月每月攤還1,833元，1年總計可
    取回22,00 0元之紅利等語，而以投資名義，向特定人吸收
    資金，而約定並給付與本金顯不相當，年利率高達69％之紅
    利，其等招攬下線方式招募會員後，參加之會員無須實際購
    買商品，僅以排列人頭之方式計算各自應得之獎金、紅利，
    而會員之主要收入來源亦非基於所推廣或銷售商品或勞務之
    合理市價，而係來自其本人及整個組織網不斷介紹他人加入
    活動；以後加入會員所繳交之會費支應先加入會員之各項獎
    金，並供應上開創投合會之行政管銷費用。（會員招募情形
    及各自擔任職位均詳如附表。另其中天○○、Ｙ○○、己○
    ○、Ｕ○○、地○、丑○○、Ａ○○、Ｂ○○、子○○、Ｒ
    ○、巳○○、Ｔ○○、Ｖ○○○涉嫌招攬下線方式招募會員
    部分，業經本院審結在案；至尚有戊○○、Ｃ○○、庚○○
    、Ｉ○○、丁○○、辛○○、Ｎ○○、Ｌ○○、Ｅ○○、宙
    ○○、王有妹即甲○○、卯○○、Ｐ○○、Ｈ○○、寅○○
    、壬○○、玄○○○、丙○○、未○○、Ｏ○○、酉○○○
    、Ｆ○○、ａ○○、午○○、申○○、Ｗ○○、Ｘ○○等人
    涉嫌招攬下線方式招募會員部分，均另行審結），會員分別
    將投資款項，匯入寶珍鑽寶石公司及巴納那公司帳戶內，自
    94 年8月2日起至96年6月15日止，辰○○經營上揭公司總計
    吸金2,283,816,811元。因寶珍鑽寶石公司實際上幾無出售
    鑽石之現金收入，實際上係以新匯入之投資款給付業務獎金
    及投資人紅利，惡性循環之結果，至96年6月15日查獲時止
    ，公司帳戶內總計僅餘492,200, 861元。依寶珍鑽寶石公司
    之投資方案計算，寶珍鑽寶石公司目前尚須給付投資人紅利
    2,149,603,951元，資金缺口金額高達1,657,403,090元。另
    投資人尚未回收之本金部分，直接損失亦達6億元以上。嗣
    於96年6月15日上午9時30分許，在桃園縣中正國際機場，拘
    提適欲離境之辰○○到案。並於96年6月15日，在臺中市○
    區○○○路758號33樓之巴納那公司，扣得公司簡介1本、員
    工考勤管理辦法1本、教育訓練課程表1張、損益表4張、薪
    資明細1本、投資人資料1本、獎金明細1本、收支明細表1本
    、公司業務執掌1本、出貨單1本、房屋租賃契約書1本、公
    司大小章14顆等物；在臺中市○○○路760號26樓之寶珍鑽
    寶石公司內，扣得辰○○之金融卡5張、公司印章4顆、私章
    5、現金0000000元、收入日報表2箱、客戶資料表2箱、禮券
    1箱、電腦主機5台、電腦伺服器1台、業績表1箱、人事資料
    表1箱、投資利息明細表1箱、禮券領取名冊1箱、獎金明細2
    宗、珠寶出售進貨單1宗、董事長收支出明細1宗、簽呈公告
    1宗、公司營業執照影本1宗、租賃契約書1宗、薪資表1宗、
    獎金更正表1宗、投資者回饋金資料表1箱、存摺11本、員工
    名冊2張、百元禮券40本、千元禮券14本、5百點提貨券90張
    、5萬點提貨券89張、5千點提貨券54張、1千點提貨券245張
    、客顧帳戶影印本1疊、客顧變更帳戶資料1本、日報表1疊
    、月績表1疊、匯款明細1疊、契約書簽收明細1疊、員工編
    組聯絡表1本、投資申購單198份、發票35份、投資權益轉讓
    切結書7份、契約書領取名冊2本、員工及投資者資料（臺中
    部分）1卷、員工及投資者資料（花蓮部分）3卷等物在忠明
    南路758號26樓之「寶珍鑽寶石公司」內，扣得公司資料等
    物；在辰○○位於臺中市○○區○○路39號之住處，扣得寶
    珍鑽寶石公司資料1袋、寶石鑑定書1張、寶石保證書2本、
    寶珍鑽寶石公司印鑑3顆、辰○○印章2顆、陳季享印章1顆
    、張伯鴻印章1顆、聖迪芮曲公司印章2顆等物；在高雄市苓
    雅區○○○路390號之「高雄旗艦店」內，扣得現金62,000
    元、資料1袋、鑽戒2枚、禮券1組、電腦設備2組、介紹公司
    書刊1箱等物。嗣於96年6月23日，再度前往高雄旗艦店，扣
    得鍊子124條、耳環172個、戒指155只、紅珊瑚寶石及綠寶
    石鍊子15件等物；在惠民路39號1樓，扣得美金20000元、寶
    石74顆、紅珊瑚紅寶121顆、鈦金黃水晶粉晶28件、戒指（
    紅、藍寶、珍珠）69件、玉翡翠23件、玫瑰金鍊水晶蜜臘52
    件、裸鑽1280顆、戒指292只、粉晶1件、項鍊4條、戒指1件
    、副總編號一覽表、寶珍鑽寶石公司業務類人員獎金計算表
    1張、寶石保證書2張等物；在忠明南路760號26樓寶珍鑽寶
    石公司內，扣得耳環68件、戒指663只、鍊子343件等物。
三、處罰條文：公平交易法第35條第2項，刑法第11條前段、第
    41條第1項前段、第74條第1項第1款、第2項第4款，刑法施
    行法第一條之一，判決如主文。
四、附記事項：原起訴事實係認被告Ｍ○○、謝佩樺、戌○○、
    Ｊ○○、宇○○、癸○○、Ｇ○○、Ｄ○○、ｃ○○、亥○
    ○、Ｑ○○、ｂ○○、乙○○、Ｋ○○、Ｓ○○、黃○○等
    16人係與同案被告辰○○共犯違反銀行法第29條第1項規定
    ，而犯罪所得超過1億元，故應依銀行法第125條第1項後段
    、第3項論處罪嫌，惟業經公訴檢察官當庭變更起訴法條為
    違反多層次傳銷，其參加人取得獎金，主要係基於介紹他人
    加入，而非基於其推廣或銷售商品之合理市價者，不得為之
    之規定，各依公平交易法第35條第2項論處（參見本院卷五
    第272頁反面筆錄），附予敘明。
五、協商判決除有刑事訴訟法第455條之4第1項第1款於本訊問程
    序終結前，被告撤銷協商合意或檢察官撤回協商聲請者；第
    2款被告協商之意思非出於自由意志者；第4款被告所犯之罪
    非第455條之2第1項所定得以聲請協商判決者；第6款被告有
    其他較重之裁判上一罪之犯罪事實者；第7款法院認應諭知
    免刑或免訴、不受理者情形之一，及違反同條第2項「法院
    應於協商合意範圍內為判決；法院為協商判決所科之刑，以
    宣告緩刑或二年以下有期徒刑、拘役或罰金為限」之規定者
    外，不得上訴。
六、本件如得上訴，而如不服本件判決，得自收受宣示判決筆錄
    送達之日起10日內，向本院提出上訴書狀，上訴於第二審法
    院。
中    華    民    國    98    年    11    月    30    日
                臺灣臺中地方法院刑事第七庭
                                書記官   江美琪
                                法  官   黃賢婷
上正本證明與原本無異
                                書記官   江美琪
中    華    民    國    98    年        月     30    日
附錄本案所犯法條全文：
（一）公平交易法第23條
多層次傳銷，其參加人如取得佣金、獎金或其他經濟利益，主要
係基於介紹他人加入，而非基於其所推廣或銷售商品或勞務之合
理市價者，不得為之。
（二）公平交易法第35條
違反第10條、第14條、第20條第1項規定，經中央主管機關依第
41條規定限期命其停止、改正其行為或採取必要更正措施，而逾
期未停止、改正其行為或未採取必要更正措施，或停止後再為相
同或類似違反行為者，處行為人3年以下有期徒刑、拘役或科或
併科新台幣1億元以下罰金。
違反第23條規定者，處行為人3年以下有期徒刑、拘役或科或併
科新台幣1億元以下罰金。

司法院資訊處製作；財團法人民間司法改革基金會備份。
